臺灣高等法院刑事判決
111年度上訴字第2119號
上  訴  人  
即  被  告  許竣傑



上列上訴人因詐欺等案件，不服臺灣新北地方法院110年度金訴
字第955號，中華民國111年3月16日第一審判決（起訴案號：臺
灣新北地方檢察署110年度偵緝字第3773號；移送併辦案號：臺
灣新北地方檢察署110年度偵緝字第3752號、第3772號），提起
上訴，本院判決如下：
    主  文
上訴駁回。
    事實及理由
一、審理範圍
    本案係在刑事訴訟法第348條於民國110年6月18日修正施行
    後，於111年6月14日繫屬本院，應適用修正後之現行刑事訴
    訟法第348條規定判斷上訴範圍。原審判決後，被告許竣傑
    明示僅就科刑（含定應執行刑）部分提起上訴（見本院卷第
    148頁），依現行刑事訴訟法第348條第3項規定及其修法理
    由，本院自僅就原判決關於被告科刑（含定應執行刑）部分
    審理，至於未表明上訴之原判決關於犯罪事實、罪名、沒收
    等其餘部分則不屬本院審判範圍，故就此量刑所依附之部分
    ，均援用原審判決之記載（如附件）。
二、刑之減輕規定
　　按洗錢防制法第16條第2項規定：「犯（洗錢防制法）前2條
    之罪，在偵查或審判中自白者，減輕其刑」。本案被告於偵
    查、原審及本院審理時，就其所犯本案洗錢罪均自白犯罪，
    原應就其所犯一般洗錢罪，依上開規定減輕其刑，惟被告就
    附表編號1至3所示犯行各係從一重論處三人以上共同詐欺取
    財罪，被告所犯洗錢罪屬想像競合犯其中之輕罪，應依刑法
    第57條量刑時一併衡酌該部分減輕其刑事由。
三、駁回上訴之理由
　㈠原審以被告犯罪事證明確，審酌其犯後坦認態度良好，且對
    洗錢之事實自白，於該詐欺集團之角色分工，造成告訴人受
    害之程度，兼衡被告自述高職肄業之智識程度、家庭經濟與
    生活狀況等一切情狀，分別量處如附表「主文」欄所示之刑
    ，並予以綜合整體評價後，就被告所犯上開3罪，定其應執
    行有期徒刑2年。經核原審之量刑及所定應執行刑並無違法
    不當，應予維持。
　㈡被告上訴理由略以：其對所犯感到後悔，已經知錯，請求給
    予改過自新之機會，被告今後必將努力工作、奉公守法，絕
    不再犯，請求從輕量處等語。惟按刑之量定，乃法律賦予法
    院自由裁量之事項，倘於科刑時，已以行為人之責任為基礎
    ，並斟酌刑法第57條所列各款事項，而未逾越法定刑度，即
    難謂違法。查被告所犯刑法第339條之4第1項第2款之3罪，
    法定刑為1年以上7年以下有期徒刑，得併科新臺幣1千萬元
    以下罰金，原判決敘明所審酌之上述一切情狀，各量處如附
    表「主文」欄所示之刑，實已屬從低度刑量起，並未逾越法
    定裁量範圍，亦無明顯違反罪刑相當原則之濫用權限情形，
    又被告所犯3罪時間相近，手法相同，惟受害人各異，經綜
    合整體評價後，就被告所犯上開3罪，以宣告各刑中之最長
    期(有期徒刑1年3月)為下限，各刑合併之刑期(有期徒刑3年
    7月)為上限，適用「限制加重原則」之量刑原理，已給予相
    當刑罰折扣，既未逾越法定裁量範圍，亦無違反罪刑相當原
    則之濫用權限情形，核屬妥適。至上訴意旨所指各情，未脫
    原審量刑審酌之範圍，或與本案罪責程度不具重要關聯性，
    難以撼動原審行使量刑及定刑裁量權之適法妥當性。綜上，
    被告執前詞提起上訴，為無理由，應予駁回。
據上論斷，應依刑事訴訟法第368條，判決如主文。
本案經檢察官黃冠傑提起公訴，檢察官劉斐玲到庭執行職務。
中　　華　　民　　國　　111 　年　　10　　月　　13　　日
                  刑事第六庭    審判長法　官  劉方慈
　　　　　　　　　　　　　　　　　　　法　官  許曉微
　　　　　　　　　　　　　　　　　　　法　官  蕭世昌
以上正本證明與原本無異。
如不服本判決，應於收受送達後20日內向本院提出上訴書狀，其
未敘述上訴之理由者並得於提起上訴後20日內向本院補提理由書
（均須按他造當事人之人數附繕本）「切勿逕送上級法院」。
                                      書記官　吳建甫
中　　華　　民　　國　　111 　年　　10　　月　　13　　日
附錄：本案論罪科刑法條全文
中華民國刑法第339條之4
犯第三百三十九條詐欺罪而有下列情形之一者，處一年以上七年
以下有期徒刑，得併科一百萬元以下罰金：
一、冒用政府機關或公務員名義犯之。
二、三人以上共同犯之。
三、以廣播電視、電子通訊、網際網路或其他媒體等傳播工具，
    對公眾散布而犯之。
前項之未遂犯罰之。 　
洗錢防制法第2條
本法所稱洗錢，指下列行為：
一、意圖掩飾或隱匿特定犯罪所得來源，或使他人逃避刑事追訴
    ，而移轉或變更特定犯罪所得。
二、掩飾或隱匿特定犯罪所得之本質、來源、去向、所在、所有
    權、處分權或其他權益者。
三、收受、持有或使用他人之特定犯罪所得。　
洗錢防制法第14條
有第二條各款所列洗錢行為者，處七年以下有期徒刑，併科新臺
幣五百萬元以下罰金。
前項之未遂犯罰之。
前二項情形，不得科以超過其特定犯罪所定最重本刑之刑。

附件
臺灣新北地方法院刑事判決
110年度金訴字第955號
公　訴　人　臺灣新北地方檢察署檢察官
被　　　告　許竣傑　男　25歲（民國00年0月00日生）
　　　　　　　　　　身分證統一編號：Z000000000號
　　　　　　　　　　住○○市○○區○○街00巷0號5樓　　　
上列被告因詐欺等案件，經檢察官提起公訴（110年度偵緝字第3
773號）及移送併辦（110年度偵緝字第3752號、第3772號），本
院合議庭裁定改行簡式審判程序，判決如下：
    主  文
許竣傑犯如附表主文欄所示之罪，各處如附表主文欄所示之宣告
刑。應執行有期徒刑貳年。未扣案之犯罪所得新臺幣貳仟零玖拾
元沒收，於全部或一部不能沒收或不宜執行沒收時，追徵其價額
。
    事  實
一、許竣傑自民國109年5月間某日起，由真實姓名、年籍資料不
    詳，綽號「阿德」之人（下稱「阿德」）引介，參與「阿德
    」及真實姓名、年籍資料不詳，綽號「櫻木」（下稱「櫻木
    」）等成年人所屬、三人以上以實施詐術為手段之詐欺集團
    （參與犯罪組織犯行部分未據起訴，且本案詐欺案件非屬其
    參與犯罪組織之首次犯行），並以每次提領贓款可獲得百分
    之一之對價，擔任負責收取詐欺集團所詐得之款項、俗稱「
    車手」之工作。其明知與詐欺集團成員間均以通訊軟體傳遞
    訊息，向受騙被害人收取詐欺款項，再以迂迴隱密方式轉移
    所提款項，製造資金移動軌跡之斷點，以掩飾資金來源及去
    向，仍與「阿德」、「櫻木」等所屬詐欺集團成員共同意圖
    為自己及他人不法之所有，基於三人以上詐欺取財、掩飾及
    隱匿特定犯罪所得之來源及去向之洗錢犯意聯絡，先由許竣
    傑於109年6月14日15時許，在新北市樹林區之「長壽公園」
    內，由「櫻木」交付而收取玉山商業銀行雙和分行帳號000-
    0000000000000號帳戶（下稱玉山銀行帳戶）及中國信託商
    業銀行帳號000-000000000000號帳戶（下稱中信銀行帳戶）
    之金融卡及密碼，並另由該詐欺集團某不詳成員於如附表所
    示時間，以如附表所示方式，對附表所示陳薏安、陳辰、莊
    于摯等3人行使詐術，致其等陷於錯誤，於附表所示之時間
    ，依指示匯款或存款如附表所示之金額至附表所示之帳戶內
    ，隨即由許竣傑依指示，於附表所示之提款時間，提領前揭
    詐騙款項，再於109年6月14日晚間某時，在新北市樹林區之
    「長壽公園」及土城區中央路之「麥當勞」餐廳內，將所提
    領之款項交付與不詳上游成員，並另由該詐欺集團交付本次
    共新臺幣（下同）2,090元之報酬，以此方式詐欺取財，並
    將犯罪所得以現金型態轉移，藉此製造金流之斷點，使偵查
    機關難以追查勾稽帳戶金流及贓款來源、去向。嗣陳薏安、
    陳辰、莊于摯察覺受騙，報警處理，始悉上情。
二、案經陳薏安、陳辰、莊于摯訴由新北市政府警察局樹林分局
    及新北市政府警察局土城分局報告臺灣新北地方檢察署檢察
    官偵查起訴及移送併案審理。　　
    理  由
一、本案被告許竣傑所犯係死刑、無期徒刑、最輕本刑為3年以
    上有期徒刑以外之罪，其於準備程序中就前揭被訴事實為有
    罪之陳述，經受命法官告知簡式審判程序之旨，並聽取公訴
    人、被告之意見後，本院合議庭認為適宜由受命法官獨任進
    行簡式審判程序，依刑事訴訟法第273條之1第1項規定，裁
    定由受命法官獨任進行簡式審判程序。是本案證據之調查，
    依刑事訴訟法第273條之2規定，不受同法第159條第1項、第
    161條之2、第161條之3、第163條之1及第164條至第170條所
    規定證據能力認定及調查方式之限制，合先敘明。
二、上開事實，業據被告於警詢、偵查中及本院準備程序暨審理
    時均坦承不諱（見臺灣新北地方檢察署109年度偵字第35905
    號卷《下稱偵一卷》第7頁至第9頁、同檢察署110年度偵緝字
    第3773號卷第45頁至第47頁、同檢察署109年度偵字第30087
    號卷《下稱偵二卷》第3頁至第5頁背面、同檢察署110年度偵
    緝字第3752號卷第26頁至第27頁、本院110年度金訴字第955
    號卷《下稱本院卷》第104頁、第110頁、第113頁、第114頁）
    ，核與證人即告訴人陳薏安、陳辰、莊于摯於警詢時指訴之
    遭詐騙情節相符（偵一卷第49頁至第51頁、第69頁至第73頁
    、第99頁至第100頁、偵二卷第19頁至第20頁、第31頁背面
    至第33頁背面），並有上開玉山銀行帳戶、中信銀行帳戶之
    帳戶資料及交易明細、提領熱點一覽表、自動櫃員機匯款交
    易憑證、對話通聯紀錄及監視器影片翻拍照片各1份附卷可
    稽（偵一卷第11頁至第18頁、第63頁至第68頁、第93頁至第
    97頁、第111頁至第114頁、偵二卷第6頁至第8頁、第15頁至
    第18頁、第26頁至第28頁背面、第39頁背面至第41頁），足
    認被告前開任意性自白與事實相符，堪以採信。綜上所述，
    本案事證明確，被告犯行堪以認定，應依法論科。
三、論罪：
(一)按洗錢防制法業於105年12月28日修正公布，於106年6月28
    日生效施行。為徹底打擊洗錢犯罪，新法乃依照國際防制洗
    錢金融行動工作組織（Financial Action Task Force）40
    項建議之第3項建議，並參採聯合國禁止非法販運麻醉藥品
    和精神藥物公約及聯合國打擊跨國有組織犯罪公約之洗錢行
    為定義，將洗錢行為之處置、多層化及整合等各階段，全部
    納為洗錢行為，而於新法第2條規定：「本法所稱洗錢，指
    下列行為：一、意圖掩飾或隱匿特定犯罪所得來源，或使他
    人逃避刑事追訴，而移轉或變更特定犯罪所得。二、掩飾或
    隱匿特定犯罪所得之本質、來源、去向、所在、所有權、處
    分權或其他權益者。三、收受、持有或使用他人之特定犯罪
    所得。」以求與國際規範接軌。過去實務認為，行為人對犯
    特定犯罪所得之財物或利益作直接使用或消費之處分行為，
    或僅將自己犯罪所得財物交予其他共同正犯，祇屬犯罪後處
    分贓物之行為，非該條例所規範之洗錢行為，惟依新法規定
    ，倘行為人意圖掩飾或隱匿特定犯罪所得來源，而將特定犯
    罪所得直接消費處分，甚或交予其他共同正犯，而由共同正
    犯以虛假交易外觀掩飾不法金流移動，即難認單純犯罪後處
    分贓物之行為，應仍構成新法第2條第1或2款之洗錢行為（
    最高法院108年度台上字第1744號、第2425號、第2500號判
    決意旨參照）。
(二)觀諸本案犯罪型態，係由多人縝密分工方能完成之集團性犯
    罪，除被告外，尚包括引介被告之「阿德」及居間聯繫之「
    櫻木」、向被告收受款項及撥打電話施用詐術之不詳成員乙
    節，此據被告及告訴人3人於警詢及偵查中均供述在卷，足
    見被告主觀上對於與其共犯本件詐欺取財犯行之人已達三人
    以上乙情有所認知，其行為自構成刑法第339條之4第1項第2
    款之三人以上共同詐欺取財罪。又該罪係屬法定刑1年以上7
    年以下有期徒刑之罪，為洗錢防制法第3條第1款所規定之特
    定犯罪，而被告係依「櫻木」之指示，前往提領告訴人3人
    所匯入或存入詐欺款項後再交予不詳之人等情，此據被告於
    警詢時陳稱：伊不知道「櫻木」之真實姓名及年籍，均以通
    訊軟體「Telegram」聯絡，伊也不知道集團結構成員等語；
    於準備程序時陳稱：「櫻木」、「阿德」伊均不認識，後來
    錢到哪了伊都不知道等語（偵一卷第8頁至第9頁、偵二卷第
    5頁、本院卷第104頁），足見被告對於自己經手之款項最終
    由何人取走、做何利用均不知悉，客觀上顯係透過現金之多
    次轉交製造多層次之資金斷點，使偵查機關除藉由監視器錄
    影畫面鎖定車手、收水者外，難以再向上溯源，並使其餘共
    犯得以直接消費、處分，以掩飾不法金流移動之虛假外觀，
    而達到隱匿該特定犯罪所得之去向、所在之結果，且被告主
    觀上對於其行為將造成掩飾、隱匿該詐欺犯罪所得去向、所
    在之結果應屬明知，猶仍執意為之，其所為自非僅係為詐騙
    之人取得犯罪所得，而兼為洗錢防制法第2條第2款之掩飾、
    隱匿特定犯罪所得來源及去向之行為。綜上所述，核被告所
    為，係犯刑法第339條之4第1項第2款之三人以上共同詐欺取
    財罪及違反洗錢防制法第2條第2款規定，而犯同法第14條第
    1項之一般洗錢罪。
(三)又檢察官另就告訴人陳辰、莊于摯遭詐騙而匯款至上開中信
    銀行帳戶部分移送併辦（移送併辦案號：110年度偵緝字第3
    752號、第3772號），另公訴檢察官於審理中就告訴人陳辰
    於109年6月14日17時21分許，跨行存款2萬9,985元部分，亦
    為補充，上開2部分犯罪事實均核與原偵查起訴且經本院論
    罪科刑之告訴人陳辰、莊于摯遭詐騙而匯款至上開玉山銀行
    帳戶部分事實有接續犯或想像競合犯之裁判上一罪關係（詳
    後），依審判不可分之原則，本院自仍得併予審理。
(四)被告由「阿德」引介，受「櫻木」指示，負責提領贓款，並
    將款項轉交不詳詐欺集團成員，其所為係屬整體詐欺行為分
    工之一環，且利用他人之行為，達成詐欺犯罪之結果，故被
    告應就其所參與犯行所生之全部犯罪結果共同負責。是被告
    與「阿德」、「櫻木」及其餘姓名、年籍不詳之詐欺集團成
    員間，有犯意聯絡及行為分擔，應論以共同正犯。另刑法第
    339條之4第1項第2款之三人以上共同犯詐欺取財罪，其本質
    即為共同犯罪，本件主文自毋庸再於「三人以上共同詐欺取
    財罪」前再記載「共同」（最高法院83年度台上字第2520號
    刑事判決意旨參照）。
(五)被告及不詳詐欺集團成員就同一告訴人，於密接時間內，分
    工由不詳之人施用詐術，使告訴人將指定款項存款入指定帳
    戶，再由被告提領該部分款項並轉交上游，係侵害同一被害
    法益，就同一告訴人之犯罪事實而言，該數個犯罪行為獨立
    性極為薄弱，依一般社會健全觀念，在時間差距上，難以強
    行分開，在刑法評價上，以視為數個舉動之接續施行，包括
    評價為法律上一行為，屬接續犯，是對同一告訴人於密接時
    地內所為數次犯行，應各僅論以一罪。
(六)被告所為三人以上共同詐欺取財罪及一般洗錢罪，目的均為
    不法牟取告訴人金融帳戶及其內金錢，乃屬同一犯罪決意及
    預定計畫下所為階段行為，依一般社會通念，其等實施詐術
    、前往提領包裹及隱匿該等詐欺犯罪所得之去向及所在之行
    為，具有行為局部之同一性，法律評價應認屬一行為較為適
    當。從而，被告各次均係以一行為同時觸犯三人以上共同詐
    欺取財罪及一般洗錢罪，為想像競合犯，應依刑法第55條前
    段之規定，各從一重之三人以上共同詐欺取財罪處斷。
(七)另按刑法處罰之詐欺取財罪係侵害個人財產法益之犯罪，其
    罪數計算，依一般社會通念，應以被害人數、被害次數之多
    寡，決定其犯罪之罪數（最高法院108年度台上字第274號判
    決意旨參照）。查本案被告與所屬詐欺集團成員分別對附表
    所示之告訴人3人行騙，使其等陷於錯誤而匯款或存款後提
    領，不僅犯罪對象不同，侵害法益各異，各次詐欺行為之時
    間、金額、匯入帳戶亦不相同，相互獨立，顯係基於各別犯
    意為之，應予分論併罰。
四、科刑：
(一)按洗錢防制法第16條第2項規定，犯第14條、第15條之罪，
    在偵查或審判中自白者，減輕其刑。次按想像競合犯之處斷
    刑，本質上係「刑之合併」。其所謂從一重處斷，乃將想像
    競合犯組成之評價上數罪，合併為科刑一罪，其所對應之刑
    罰，亦合併其評價上數罪之數法定刑，而為一個處斷刑。易
    言之，想像競合犯侵害數法益者皆成立犯罪，論罪時必須輕
    、重罪併舉論述，同時宣告所犯各罪名，包括各罪有無加重
    、減免其刑之情形，亦應說明論列，量刑時併衡酌輕罪部分
    量刑事由，評價始為充足，然後依刑法第55條前段規定「從
    一重處斷」，非謂對於其餘各罪可置而不論。因此，法院決
    定處斷刑時，雖以其中最重罪名之法定刑，做為裁量之準據
    ，惟於裁量其輕重時，仍應將輕罪合併評價在內（最高法院
    108年度台上字第4405號、第4408號判決意旨參照）。本案
    被告就其收取贓款及金融帳戶後均交付上游，進而掩飾犯罪
    所得去向與所在之洗錢等事實於偵查中及本院審理時始終供
    述詳實，業如前述，應認其對洗錢行為主要構成要件事實有
    所自白，是就被告本案洗錢犯行部分，雖屬想像競合犯其中
    之輕罪，惟依上開說明，本院於後述量刑時，仍應併予衡酌
    此部分減刑事由。
(二)爰以行為人之責任為基礎，審酌現今社會詐欺事件層出不窮
    、手法日益翻新，政府及相關單位無不窮盡心力追查、防堵
    ，大眾傳播媒體更屢屢報導民眾被詐欺，甚至畢生積蓄因此
    化為烏有之相關新聞，被告為具有一定智識程度之成年人，
    竟率然為詐欺集團提領、轉交詐欺款項，不僅價值觀念偏差
    ，破壞社會治安，且其所為使用人頭帳戶，收取及傳遞詐欺
    款項等行為，使金流不透明，致不法之徒得藉此輕易詐欺並
    取得財物、隱匿真實身分，造成國家查緝犯罪受阻，並助長
    犯罪之猖獗，影響社會經濟秩序，危害金融安全，同時導致
    被害人求償上之困難，其所生危害非輕，所為實值非難；考
    量被告犯後坦承犯行，態度良好，且對洗錢行為主要構成要
    件事實有所自白，然未能與告訴人3人達成和解，賠償告訴
    人3人損害等情，並兼衡其犯罪之手段、所詐取財物之金額
    、其於該詐欺集團之角色分工非居於主導或核心地位、及其
    為高職肄業之智識程度、自陳入監前從事保全工作、月入約
    3萬餘元、未婚無子女、無需扶養之人等語，暨其家庭經濟
    狀況為貧寒等一切情狀（參見本院卷第114頁審理筆錄、第6
    9頁被告戶政資料查詢結果及偵一卷第7頁之警詢筆錄所載受
    詢問人資料欄），就被告本件所犯3罪，各量處如主文所示
    之刑，以示懲儆。
(三)按數罪併罰之定應執行刑，係出於刑罰經濟與責罰相當之考
    量，並非予以犯罪行為人或受刑人不當之利益，為一種特別
    的量刑過程，相較於刑法第57條所定科刑時應審酌之事項，
    係對一般犯罪行為之裁量。而定應執行刑之宣告，乃對犯罪
    行為人本身及所犯各罪之總檢視，除應考量行為人所犯數罪
    反應出之人格特性，並應權衡審酌行為人之責任與整體刑法
    目的及相關刑事政策，在量刑權之法律拘束性原則下，依刑
    法第51條第5 款規定，採限制加重原則，資為量刑自由裁量
    權之外部界限，並應受法秩序理念規範之比例原則、平等原
    則、責罰相當原則、重複評價禁止原則等自由裁量權之內部
    抽象價值要求界限之支配，以使輕重得宜，罰當其責，俾符
    合法律授與裁量權之目的，以區別數罪併罰與單純數罪之不
    同，兼顧刑罰衡平原則。故定應執行刑時，除仍應就各別刑
    罰規範之目的、輕重罪間體系之平衡、整體犯罪非難評價，
    為綜合判斷外，尤須參酌上開實現刑罰公平性，以杜絕僥倖
    、減少犯罪之立法意旨，為妥適之裁量。本院衡酌被告就本
    件3次三人以上共同詐欺取財犯行，均係於109年6月14日所
    實施，各次犯行之間隔期間甚近，顯係於短時間內反覆實施
    ，所侵害法益固非屬於同一人，然各次之行為態樣、手段、
    動機皆相似，責任非難重複之程度較高，如以實質累加之方
    式定應執行刑，處罰之刑度恐將超過其行為之不法內涵與罪
    責程度，爰基於罪責相當之要求，於刑法第51條第5款所定
    之外部性界限內，綜合評價各罪類型、關係、法益侵害之整
    體效果，考量犯罪人個人特質，及以比例原則、平等原則、
    責罰相當原則、重複評價禁止原則為內涵之內部性界限，為
    適度反應被告整體犯罪行為之不法與罪責程度及對其施以矯
    正之必要性，定其應執行之刑如主文所示。
五、沒收：
(一)按犯罪所得，屬於犯罪行為人者，沒收之；前二項之沒收，
    於全部或一部不能沒收或不宜執行沒收時，追徵其價額，刑
    法第38條之1 第1 項前段、第3 項分別定有明文。次按共同
    實行犯罪行為之人，基於責任共同原則，固應就全部犯罪結
    果負其責任，但因其等組織分工及有無不法所得，未必盡同
    ，特別是集團性或重大經濟、貪污犯罪，彼此間犯罪所得分
    配懸殊，其分配較少甚或未受分配之人，如仍應就全部犯罪
    所得負連帶沒收追繳之責，超過其個人所得之剝奪，無異代
    替其他參與者承擔刑罰，違反罪刑法定原則、個人責任原則
    以及罪責相當原則。此與司法院院字第2024號解釋側重在填
    補損害而應負連帶返還之責任並不相同。故共同犯罪所得財
    物之追繳、沒收或追徵，應就各人所分得之財物為之（最高
    法院105 年度台上字第251 號判決意旨參照）。經查，被告
    拿取贓款之報酬為提領款項之百分之一，即2,090元乙情，
    為被告自承在卷（見偵一卷第8頁、偵二卷第4頁背面、本院
    卷第104頁），復無其他積極事證足認被告報酬高於此數額
    ，依罪疑有利被告原則，自應從被告有利之認定，而認被告
    本案犯行所獲得之犯罪所得為2,090元。被告雖另陳稱此部
    分犯罪所得業已於臺灣士林地方法院110年度金訴緝字第12
    號判決中諭知沒收等語，惟查本件被告提領日期為109年6月
    14日，而該案經起訴之被告提領款項日期並無109年6月14日
    ，有該案刑事判決書、起訴書可憑，是該案經諭知沒收之犯
    罪所得自不包含本案之犯罪所得，則被告所辯，尚難採認。
    從而，該等款項雖未扣案，仍應依刑法第38條之1第1項前段
    規定，諭知沒收，並依同條第3項規定，於全部或一部不能
    沒收或不宜執行沒收時，追徵其價額。另未扣案之其餘贓款
    部分，卷內並無其他證據可證明被告有實際取得該等贓款，
    自無從對被告宣告沒收。
(二)末按洗錢防制法第18條規定「犯第14條之罪，其所移轉、變
    更、掩飾、隱匿、收受、取得、持有、使用之財物或財產上
    利益，沒收之；犯第15條之罪，其所收受、持有、使用之財
    物或財產上利益，亦同（第1項）。以集團性或常習性方式
    犯第14條或第15條之罪，有事實足以證明行為人所得支配之
    前項規定以外之財物或財產上利益，係取自其他違法行為所
    得者，沒收之（第2項）。對於外國政府、機構或國際組織
    依第21條所簽訂之條約或協定或基於互惠原則，請求我國協
    助執行扣押或沒收之案件，如所涉之犯罪行為符合第2條所
    列之罪，不以在我國偵查或審判中者為限（第3項）。」關
    於犯罪行為人犯洗錢防制法第14條之罪，其所掩飾之財物本
    身僅為洗錢之標的，難認係供洗錢所用之物，故洗錢行為之
    標的除非屬於前置犯罪之不法所得，而得於前置犯罪中予以
    沒收者外，既非本案洗錢犯罪之工具及產物，亦非洗錢犯罪
    所得，尤非違禁物，尚無從依刑法沒收規定予以宣告沒收，
    自應依上開第18條第1項前段規定予以宣告沒收。此規定係
    採義務沒收主義，祇要合於前規定，法院即應為相關沒收之
    諭知，然該洗錢行為之標的是否限於行為人者始得宣告沒收
    ，法無明文，是倘法條並未規定「不問屬於犯罪行為人與否
    均沒收」時，自仍以屬於被告所有者為限，始應予沒收。查
    本件被告既已將所收取之現金悉數交由詐欺集團之上游成員
    ，業據被告供明在卷，並非被告所有，亦已非在其實際掌控
    中，自無庸依洗錢防制法第18條第1項前段規定宣告沒收。
據上論斷，應依刑事訴訟法第273條之1第1項、第299條第1項前
段（依刑事判決精簡原則，僅記載程序法條文），判決如主文。
本案經檢察官黃冠傑偵查起訴及檢察官林殷正移送併辦，由檢察
官吳宗光到庭執行公訴。
中　　華　　民　　國　　111 　年　　3 　　月　　16　　日
                  刑事第十三庭  法　官  林建良   
上列正本證明與原本無異。
如不服本判決，應於判決送達後20日內敘明上訴理由，向本院提
出上訴狀 (應附繕本) ，上訴於臺灣高等法院。其未敘述上訴理
由者，應於上訴期間屆滿後20日內向本院補提理由書「切勿逕送
上級法院」。
                                書記官  陳昇宏
中　　華　　民　　國　　111 　年　　3 　　月　　18　　日
附錄本案論罪科刑法條全文：
刑法第339條之4：
犯第三百三十九條詐欺罪而有下列情形之一者，處一年以上七年
以下有期徒刑，得併科一百萬元以下罰金：
一、冒用政府機關或公務員名義犯之。
二、三人以上共同犯之。
三、以廣播電視、電子通訊、網際網路或其他媒體等傳播工具，
    對公眾散布而犯之。
前項之未遂犯罰之。 
　
洗錢防制法第2條：
本法所稱洗錢，指下列行為：
一、意圖掩飾或隱匿特定犯罪所得來源，或使他人逃避刑事追訴
    ，而移轉或變更特定犯罪所得。
二、掩飾或隱匿特定犯罪所得之本質、來源、去向、所在、所有
    權、處分權或其他權益者。
三、收受、持有或使用他人之特定犯罪所得。
　
洗錢防制法第14條：
有第二條各款所列洗錢行為者，處七年以下有期徒刑，併科新臺
幣五百萬元以下罰金。
前項之未遂犯罰之。
前二項情形，不得科以超過其特定犯罪所定最重本刑之刑。

附表
編號 告訴人 詐騙時間及手法 匯款或存款時間與金額 （新臺幣） 匯入帳戶 提領時間、地點 與提領金額 （新臺幣） 主文 1 陳薏安  於109年月6月14日15時33分許，撥打電話予陳薏安，向陳薏安假冒係網路賣家，佯稱其付款設定有誤，要求陳薏安依指示操作自動櫃員機，致陳薏安陷於錯誤而匯款 於同日17時10分許，匯款2萬9,985元 玉山銀行帳戶 於同日下列時間，在新北市○○區○○路0段000號之玉山商業銀行樹林分行提領（包含編號3莊于摯匯入玉山銀行帳戶款項）： ①17時16分許，提領3萬元 ②17時17分許，提領3萬元 ③17時18分許，提領3萬元 ④17時19分許，提領2萬元 （共11萬元） 許竣傑犯三人以上共同詐欺取財罪，處有期徒刑壹年參月。 2 陳辰 於109年6月14日16時12分許，撥打電話予陳辰，向陳辰假冒係網路賣家，佯稱其付款設定有誤，要求陳辰依指示操作自動櫃員機，致陳辰陷於錯誤而匯款及存款 於同日17時14分許，匯款2萬9,970元   許竣傑犯三人以上共同詐欺取財罪，處有期徒刑壹年貳月。    於同日17時21分許，跨行存款2萬9,985元 （此部分業據公訴檢察官當庭補充）  於同日17時23分許、24分許，在新北市○○區○○路0段00號統一超商統友門市，各提領2萬元、1萬元 （共3萬元）     於同日19時12分許，匯款2萬9,985元 中信銀行帳戶 於同日下列時間，在新北市○○區○○路0號土城農會提領： ①19時22分17秒許，提領2萬元 ②19時22分47秒許，提領2萬元 ③19時23分許，提領2萬元 ④19時24分3秒許，提領2萬元 ⑤19時24分46秒許，提領9,000元 （共8萬9,000元）     於同日19時22分許，匯款2萬9,985元    3 莊于摯   於109年6月14日16時42分許，撥打電話予莊于摯，向莊于摯假冒係網路賣家，佯稱其付款設定有誤，要求莊于摯依指示操作自動櫃員機，致莊于摯陷於錯誤而匯款 於同日18時12分許，以自動櫃員機匯款之方式，匯款3萬元（19時11分許入帳）   許竣傑犯三人以上共同詐欺取財罪，處有期徒刑壹年貳月。    於同日17時17分許，以網路匯款之方式，匯款4萬9,985元 同上玉山銀行帳戶 同編號1所示